最高法院刑事判決　　　　　　一○○年度台上字第六二四二號
上　訴　人　尹ΟΟ
選任辯護人　王正喜律師
上列上訴人因妨害性自主案件，不服台灣高等法院台中分院中華
民國九十九年八月十八日第二審判決（九十九年度上訴字第一一
四四號，起訴案號：台灣台中地方法院檢察署九十八年度偵字第
二七八五一號），提起上訴，本院判決如下：
    主  文
上訴駁回。
    理  由
按刑事訴訟法第三百七十七條規定，上訴於第三審法院，非以判
決違背法令為理由，不得為之。是提起第三審上訴，應以原判決
違背法令為理由，係屬法定要件。如果上訴理由書狀並未依據卷
內訴訟資料，具體指摘原判決不適用何種法則或如何適用不當，
或所指摘原判決違法情事，顯與法律規定得為第三審上訴理由之
違法情形，不相適合時，均應認其上訴為違背法律上之程式，予
以駁回。本件原判決維持第一審論處上訴人尹ΟΟ對於女子以強
暴之方法，而為猥褻之行為罪刑之判決，駁回其在第二審之上訴
，已詳敘認定犯罪事實所憑之證據及其認定之理由，並對上訴人
所辯與Ａ女（真實姓名年籍詳卷）擦身而過時，誤認Ａ女為其已
過世之胞姊，因過度思念胞姊，飲酒後復無法控制情緒，遂將所
騎之機車停下，並從Ａ女身後追去欲叫住Ａ女，然因一時心急未
站穩，便推倒Ａ女，其繞到前方欲扶起Ａ女時，Ａ女不斷尖叫，
其因緊張遂以右手摀住Ａ女之嘴，並無強制猥褻之犯行云云，如
何不足採信，均已依據卷內資料，詳予指駁，從形式上觀察，並
無足以影響判決結果之違法情形存在。而證據之取捨及事實之認
定，為事實審法院之職權，苟其判斷無違經驗法則或論理法則，
即不能任意指為違法。原判決依憑證人即被害人Ａ女之指證，證
人吳ΟΟ之證言，Ａ女因遭上訴人勒頸拖行並壓制在地，因而受
有上腹壁挫傷、臉、頭皮及頸之挫傷、雙膝磨損或擦傷、肘、前
臂及腕磨損、擦傷等傷害之澄清綜合醫院中港分院診斷證明書，
參酌卷內其他證據調查之結果，綜合判斷，認上訴人確有如其事
實欄所載之強制猥褻犯行，已詳敘其取捨證據及認定事實之心證
理由，所為論斷無違經驗法則及論理法則，不能任意指為違法。
又Ａ女於第一審已由法官合法訊問，並經交互詰問，依刑事訴訟
法第一百九十六條規定，如別無訊問之必要者，本不得再行傳喚
。上訴人之辯護人於原審請求傳喚Ａ女到庭說明，並給上訴人機
會向Ａ女道歉，Ａ女經原審傳喚，均具狀陳明因此案身心嚴重受
創而未到庭，原審以Ａ女於第一審之陳述已經明確，認別無訊問
之必要，未再傳喚，並不違法。另被告之直系血親於起訴後，得
向法院以書狀或於審判期日以言詞陳明為被告之輔佐人，審判期
日應通知輔佐人，固為刑事訴訟法第三十五條第一項、第二百七
十一條定有明文。惟是否擔任輔佐人，仍應由該得為輔佐人之直
系血親向法院陳明，始為適法；且輔佐人之陳明，解釋上與辯護
人之委任同，均應於每審級為之。本件上訴人於第一審固曾具狀
聲請由其母王ΟΟ為輔佐人，但該狀既非由王ΟΟ具名聲請，王
ΟΟ亦未於狀內簽名（見第一審卷第一九至二一頁），自難認王
ΟΟ已合法成為上訴人之輔佐人，且王ΟΟ於原審亦未以書面或
言詞陳明為上訴人之輔佐人，原審於審判期日未通知其到庭，即
無違法可言。上訴意旨，非依卷內資料具體指摘原判決如何違背
法令，徒執陳詞，而為事實之爭辯，並對原審採證認事之職權行
使，任意爭執，難謂已符合首揭法定上訴要件，其上訴違背法律
上之程式，應予駁回。
據上論結，應依刑事訴訟法第三百九十五條前段，判決如主文。
中    華    民    國  一○○  年   十一   月    十    日
                      最高法院刑事第七庭
                          審判長法官  石  木  欽  
                                法官  洪  佳  濱  
                                法官  段  景  榕  
                                法官  周  煙  平  
                                法官  洪  兆  隆  
本件正本證明與原本無異
                                      書  記  官  
中    華    民    國  一○○  年   十一   月   十七   日
                                                      Ｑ